臺灣新竹地方法院民事判決  
111年度訴字第30號
原      告  林妍欣  
訴訟代理人  張鴻欣律師
            曾柏鈞律師
被      告  何恩妮  
訴訟代理人  劉睿哲律師
上列當事人間損害賠償事件，本院於民國111年4月28日辯論終結
，判決如下：
　　主　　　文
被告應給付原告新臺幣肆拾萬元，及自民國一一○年一月十四日
起至清償日止，按年息百分之五計算之利息。
原告其餘之訴駁回。
訴訟費用由被告負擔百分之六十七，餘由原告負擔。
本判決第一項得假執行，但被告如以新臺幣肆拾萬元為原告預供
擔保，得免為假執行。
　　事實及理由
一、原告主張：
㈠、原告與配偶楊嘉祐於民國（下同）104年6月25日結婚，原告
    於110年11月5日無意間由配偶手機通訊軟體LINE對話及手機
    相簿發現被告自110年9月18日起便與楊嘉祐存在親密交往關
    係，除對話多以「老公」、「老婆」互稱，更互相表達「想
    討抱抱」、「我要親妳囉」、「我喜歡老公碰我」等親密文
    字，被告頻繁與楊嘉祐出遊、過夜，甚至出入汽車旅館，嚴
    重侵害原告之配偶權，致原告在龐大的精神壓力下不得不就
    診治療，身心嚴重受創，依民法第184條第1項前段及後段、
    第195條第1項及第3項規定起訴。
㈡、訴之聲明：
　⒈被告應給付原告新臺幣（下同）60萬元及自起訴狀繕本送達
    翌日起至清償日止，按年利率百分之5計算之利息。
　⒉訴訟費用由被告負擔。
二、被告答辯：
㈠、被告與楊嘉祐係在中科院認識，僅為朋友關係，並無發生損
    害原告配偶權之行為。對原證1、9之形式上真正不爭執，對
    原證2、3、3-1、4、5、5-1、6、7、8、10之形式上真正有
    爭執。原告提出之證據無法證明被告與楊嘉祐有何曖昧關係
    及侵害原告配偶權之事實。
㈡、答辯聲明：
　⒈原告之訴及其假執行之聲請均駁回。
  ⒉訴訟費用由原告負擔。　
  ⒊如受不利之判決，被告願供擔保，請准宣告免為假執行。
三、法院之判斷：
㈠、按私文書應由舉證人證其真正。但他造於其真正無爭執者，
    不在此限；法院得命提出文書之原本。不從前項之命提出原
    本或不能提出者，法院依其自由心證斷定該文書繕本或影本
    之證據力。民事訴訟法第357條、第353條定有明文。又民事
    訴訟法第352條第2項固規定「私文書應提出其原本，但僅因
    文書之效力或解釋有爭執者，得提出繕本或影本」。惟倘私
    文書之原本已滅失，而當事人復對繕本或影本之真正有爭執
    ，為符真實，法院非不得依民事訴訟法第222條第1項規定，
    斟酌全辯論意旨及調查證據之結果，依自由心證判斷其真偽
    （最高法院105年度台上字第1522號民事判決意旨足參）。
㈡、原告主張其楊嘉祐係其配偶，被告與原告配偶有逾越男女交
    往分際，侵害原告配偶權之事實，提出被告與楊嘉祐間通訊
    軟體LINE對話紀錄翻拍照片、語音訊息等為證，被告就楊喜
    祐為原告配偶之事實不爭執，惟否認原告提出之證據之真正
    ，辯稱其與楊嘉祐僅為朋友關係，無侵害原告配偶權之行為
    等語。經查，原證2暱稱「酷～」與「甲○○」之LINE對話紀錄
    內容：【甲○○：「感覺森先生有想跟的意思」】、【甲○○：
    「哥就不怕森先生出現喔」、酷～：「會有這是嗎」】、【
    酷～：你有想要爭晴晴嗎？不想答就不回答」、甲○○：「當
    然想要」】、【甲○○：「晴晴在哭，被外婆搞定了」】（本
    院卷第40、44-45、52頁），核與被告之配偶、所生之未成
    年子女姓名相符，此有本院依職權調閱之被告個人戶籍資料
    附卷可佐（本院卷第169頁）。再觀諸帳號「酷～」與暱稱「
    甲○○」之LINE對話紀錄，部分內容亦有被告本人之照片，堪
    認上開訊息紀錄確係被告使用LINE傳送予原告配偶之通訊內
    容。被告雖否認上開對話內容之形式真正，然查，上開對話
    內容涉及被告家庭生活，應非原告所得憑空捏造或任意代換
    姓名，本院綜合卷內事證，仍可認為原告所提之對話紀錄翻
    拍照片形式上為真正，是被告此部分所辯，並無可採。
㈢、按因故意或過失，不法侵害他人之權利者，負損害賠償責任
    ，故意以背於善良風俗之方法，加損害於他人者亦同；不法
    侵害他人之身體、健康、名譽、自由、信用、隱私、貞操，
    或不法侵害其他人格法益而情節重大者，被害人雖非財產上
    之損害，亦得請求賠償相當之金額；前2項規定，於不法侵
    害他人基於父、母、子、女或配偶關係之身分法益而情節重
    大者，準用之。民法第184條第1項、第195條第1項、第3項
    分別定有明文。婚姻係以夫妻之共同生活為其目的，配偶應
    互相協力保持其共同生活之圓滿安全及幸福，而夫妻互守誠
    實，係為確保其共同生活之圓滿安全及幸福之必要條件，故
    應解為配偶因婚姻契約而互負誠實之義務，配偶之一方行為
    不誠實，破壞共同生活之圓滿安全及幸福者，即為違反因婚
    姻契約之義務而侵害他方之權利（最高法院55年台上字第20
    53號民事判例要旨參照）。是以侵害配偶權之行為，並不以
    通姦行為為限，倘夫妻之一方違反婚姻誠實義務，與婚姻外
    之第三人發生通姦以外親密行為，而破壞他人婚姻共同生活
    之圓滿、安全及幸福，該行為人（含配偶之一方及婚姻外之
    第三人）即屬侵害婚姻關係存續中之他方配偶基於配偶關係
    之身分法益，情節重大，他方自得依上開規定請求非財產上
    之損害賠償。
㈣、觀諸被告與原告配偶之通訊軟體對話訊息有互傳「親也親了
    抱也抱了」、「我要親你囉」、「想討抱抱」、「謝謝你讓
    我有被愛的感覺」、「愛妳」、「我喜歡跟老婆接吻還有跟
    老婆…」、「老婆我想你」等語（本院卷第34、37、48、67-
    69、71頁），顯非一般朋友間之社交互動，被告與原告配偶
    間已發展超越一般男女交往分際之親密關係。被告明知原告
    配偶為有婚姻關係之人，仍有逾越男女正常交往範圍之行為
    ，顯已破壞原告與其配偶於婚姻關係中忠實義務及保持婚姻
    共同生活圓滿、安全及幸福之權利，侵害原告基於配偶關係
    之身分法益而屬情節重大之程度，原告自得請求被告賠償非
    財產上損害賠償。
㈤、按慰藉金之賠償須以人格權遭遇侵害，使精神上受有痛苦為
    必要，其核給之標準固與財產上損害之計算不同，然非不可
    斟酌雙方身分資力與加害程度，及其他各種情形核定相當之
    數額（最高法院51年台上字第223號民事判例要旨參照）。
    以人格權遭遇侵害，受有精神上之痛苦，而請求慰藉金之賠
    償，其核給之標準，須斟酌雙方之身分、資力與加害程度及
    其他各種情形核定相當之數額。且所謂「相當」，應以實際
    加害情形與其名譽影響是否重大及被害人之身分、地位與加
    害人之經濟情況等關係定之（最高法院86年度台上字第3537
    號民事判決意旨參照）。身分法益與人格法益同屬非財產法
    益，上開有關人格法益受侵害酌定慰撫金之標準，自得為衡
    量因身分法益受侵害所生損害賠償金額之參考。被告為思慮
    成熟、具有判斷是非能力之成年人，其與原告配偶間有超乎
    一般異性朋友間正常應對舉止界線之曖昧及親密行為，顯已
    逾越社會一般善良風俗對於有配偶之人與異性間合理往來之
    認知，嚴重破壞原告婚姻生活之圓滿、安全及幸福，致原告
    受有精神上痛苦，參酌原告高中肄業，目前打零工，月薪約
    15,000元，107年至109年各年度無所得；被告大學肄業，曾
    擔任醫院行政人員，107年至109年各年度所得為14餘萬元至
    42萬餘元，有稅務電子閘門財產所得調件明細表、兩造陳述
    在卷可稽（本院卷第123-133、147、159、163頁），衡諸被
    告行為對原告婚姻生活之圓滿所造成破壞程度、兩造之身分
    、地位、經濟狀況，及對原告所造成之痛苦程度等情狀，認
    原告請求慰撫金60萬元尚屬過高，應以40萬元為適當，逾此
    範圍之請求，即非有據，不應准許。
㈥、末按，給付有確定期限者，債務人自期限屆滿時起，負遲延
    責任；給付無確定期限者，債務人於債權人得請求給付時，
    經其催告而未為給付，自受催告時起，負遲延責任；其經債
    權人起訴而送達訴狀，或依督促程序送達支付命令，或為其
    他相類之行為者，與催告有同一之效力；遲延之債務，以支
    付金錢為標的者，債權人得請求依法定利率計算之遲延利息
    ；應付利息之債務，其利率未經約定，亦無法律可據者，週
    年利率為百分之5，民法第229條第1項、第2項、第233條第1
    項前段及第203條分別定有明文。本件原告之請求，係以支
    付金錢為標的，未約定利率，且給付無確定期限，依上揭規
    定，原告請求自起訴狀繕本送達（111年1月13日送達，有送
    達證書在卷可稽，見本院卷第137頁）翌日起即自111年1月1
    4日起至清償日止，按年息百分之5計算之利息，為有理由，
    應予准許。
㈦、綜上所述，原告依民法第184條第1項前段及後段、第195條第
    1項及第3項規定，請求被告給付原告40萬元及111年1月14至
    清償日止，按年息百分之5計算之利息，為有理由，應予准
    許；逾此範圍之請求，為無理由，應予駁回。
四、本件判決基礎之事證已臻明確，兩造其餘之攻擊防禦方法及
    所舉證據，經審酌後核與判決結果不生影響，爰不一一論列
    ，附此敘明。
五、本判決第一項所命被告給付之金額未逾50萬元，應依民事訴
    訟法第389條第1項第5款之規定依職權宣告假執行。被告陳
    明願供擔保，聲請宣告免為假執行宣告，經核無不合，爰酌
    定被告免為假執行宣告之擔保金額。
六、據上論結，本件原告之訴為一部有理由、一部無理由，依民
    事訴訟法第79條、第389條第1項第5款、第392條第2項，判
    決如主文。
中　　華　　民　　國　　111 　年　　5 　　月　　31　　日
　　　　　　　　　民事第二庭　　法　官　林麗玉
以上正本係照原本作成。
如對本判決上訴，須於判決送達後20日內向本院提出上訴狀。併
繳納上訴裁判費。
中　　華　　民　　國　　111 　年　　5　　 月　　31　　日
　　　　　　　　　　　　　　　　書記官　郭春慧